臺灣臺北地方法院刑事判決
110年度訴字第317號
公  訴  人  臺灣臺北地方檢察署檢察官
被      告  黃浩翔


選任辯護人  陳宇安律師
上列被告因違反毒品危害防制條例案件，經檢察官提起公訴（11
0年度偵字第5557號、第6848號），本院判決如下：
    主  文
黃浩翔犯販賣第二級毒品罪，處有期徒刑伍年肆月。
扣案之行動電話壹支(含門號○○○○○○○○○○號SIM卡)沒收。
未扣案之犯罪所得新臺幣貳仟捌佰元沒收，於全部或一部不能沒
收或不宜執行沒收時，追徵其價額。
    事  實
一、黃浩翔明知麥角二乙胺（下稱LSD）屬於毒品危害防制條例
    第2條第2項第2款所定之第二級毒品，不得販賣、持有，竟
    意圖營利，基於販賣第二級毒品之犯意，於民國109年7月19
    日20時16分許，藉由0000000000號行動電話連結社群軟體In
    stagram與劉立磋商販毒事宜，約定以每片新臺幣（下同）7
    00元之價格售予含有第二級毒品LSD成分之毒郵票4張。黃浩
    翔於109年7月22日18時10分許，在臺北市○○區○○○路0段00號
    劉立住處，販賣含有第二級毒品LSD成分之毒郵票4張予劉立
    ，並收取現金2,800元而完成交易。嗣因員警於翌（23）日
    ，查獲劉立持有上開毒郵票，並循線追查，始悉上情。
二、案經臺北市政府警察局刑事警察大隊報請臺灣臺北地方檢察
    署檢察官偵查起訴。
    理  由
壹、程序事項
一、被告以外之人於偵查中向檢察官所為之陳述，除顯有不可信
    之情況者外，得為證據，刑事訴訟法第159條之1第2項定有
    明文。查證人劉立於偵查中向檢察官所為關於本件案情經過
    之證述，被告黃浩翔及其辯護人對於上開證人之證言，未曾
    主張釋明此種向檢察官所為之陳述，有非出於真意或有何違
    法取供之情形，本院亦查無檢察官有以不正方法取證，或有
    任何其他顯有不可信之情形，足認證人劉立於偵查中向檢察
    官所為之陳述，應具有證據能力。至證人劉立之警詢陳述部
    分，因本判決未引用上開證據作為認定不利被告犯罪事實存
    否之證據，茲不贅論證據能力之認定，附此敘明。
二、被告以外之人於審判外之言詞或書面陳述，除法律有規定者
    外，不得作為證據，刑事訴訟法第159條第1項有明文規定。
    又被告以外之人於審判外之陳述，雖不符刑事訴訟法第159
    條之1至第159條之4之規定，而經當事人於審判程序同意作
    為證據，法院審酌該言詞陳述或書面陳述作成時之情況，認
    為適當者，亦得為證據；當事人、代理人或辯護人於法院調
    查證據時，知有同法第159條第1項不得為證據之情形，而未
    於言詞辯論終結前聲明異議者，視為有前項之同意，刑事訴
    訟法第159條之5定有明文。查檢察官、被告及其辯護人於本
    院審理時，對本判決以下引用之證據資料，除前揭有爭執者
    外，均同意有證據能力（見本院卷第85、134至138頁），且
    於言詞辯論終結前，均未就本院經調查採用之證據，主張有
    刑事訴訟法第159條第1項不得為證據之情形，本院復審酌各
    該證據作成時之情況，尚無違法不當之情形，且與待證事實
    具有關聯性，認以之作為證據應屬適當，揆諸上揭規定，應
    有證據能力。
貳、實體事項
一、訊據被告固不否認將含有LSD成分之毒郵票4張交予劉立，並
    收取2,800元。惟矢口否認有何販賣第二級毒品之犯行，辯
    稱:我是幫劉立代為購買毒品，我也沒有獲利，所以，沒有
    營利意圖等語，辯護人並為其辯護:被告係幫助劉立施用第
    二級毒品等語。經查:
㈠、被告於109年7月19日20時16分許，藉由0000000000號行動電
    話連結社群軟體Instagram與劉立聯繫，並於同年7月22日18
    時10分許，在臺北市○○區○○○路0段00號劉立住處，將含有LS
    D成分之毒郵票4張交予劉立，並收取2,800元等情，為被告
    所不爭執(見本院卷第83頁)，核與證人劉立於偵查及本院審
    理之證述(見偵5557號卷80頁，本院卷第133至135頁)情節相
    符，並有證人劉立所持用行動電話之數位採證資料、Instag
    ram對話內容翻拍照片2張在卷可稽(見偵5557號卷第57、59
    頁)，及扣案之0000000000號行動電話1支為憑，而證人劉立
    持有之4張毒郵票均含有LSD毒品成分業經驗明無訛，有交通
    部民用航空局航空醫務中心109年8月4日航藥鑑字第0000000
    號毒品鑑定書1份在卷可參（見偵6848號卷第95、96頁），
    此部分事實堪信為真實。
㈡、至被告辯稱:我是幫劉立代為購買4張毒郵票等語，惟毒品交
    易時間、交易地點、金額數量之磋商，及毒品之實際交付收
    取現款，係構成販賣毒品罪之重要核心行為。而所謂合資、
    代購、調貨行為是否構成販賣，自應視行為人在買賣毒品過
    程中之交易行為特徵而定，即其究係立於賣方之立場，向上
    游取得貨源後以己力為出售之交易，抑或立於買方立場，代
    為聯繫購買加以判斷。若被告接受買主提出購買毒品之要約
    ，並直接收取價金、交付毒品予買主，自己完遂買賣的交易
    行為，阻斷毒品施用者與毒品提供者的聯繫管道，縱其所交
    付之毒品，係其另向上游毒販所取得，然其調貨行為仍具有
    以擴張毒品交易而維繫其自己直接為毒品交易管道之特徵，
    自仍屬於毒品危害防制條例所規定之販賣行為，因上游毒販
    與買主間並無直接關聯，無從認係立於買方立場，為買主代
    為聯繫購買毒品，該毒品交易行為，自僅屬行為人自己一人
    之單獨販賣行為(最高法院107年度台上字第417號判決意旨
    參照)。
㈢、證人即購毒者劉立於偵查中證稱:我在109年7月19日向黃浩翔
    購買4張毒郵票，一張毒郵票售價是700元或800元，109年7
    月22日18時許在我家一手交錢一手交貨，我不記得當時給他
    2,800元、3,000元或是3,200元，這4張毒郵票就是我在7月2
    3日被警方查扣的那4張毒郵票等語(見偵5557號卷第80頁)，
    再參諸被告與劉立間Instagram對話紀錄，被告先詢問劉立
    「你要印幾張」，劉立回應「有4嗎」，被告隨即說「有嗚
    」，劉立說「好」，被告立即說「禮拜三拿給你」，劉立問
    「這樣多少$$」，被告說「700-800/pcs」，此有行動電話
    之數位採證資料在卷足憑(見偵5557號卷第57頁)，劉立與被
    告在交易毒品之前，係被告主動向劉立詢問是否要購買毒品
    ，待劉立表示所需毒品數量及詢問價格時，被告隨即告知交
    付毒品之時間及毒品單價，顯與一般代購者在取得買者所提
    供款項後，僅能被動任憑販毒者自行決定毒品售價及交貨時
    程之情形不同。因被告純係立於賣方之立場，以自定之價格
    及交貨時間為要約，經買家允諾承買，迨向上游取得貨源後
    ，自行完成收款及交貨，揆諸上揭說明，應認被告所為係販
    賣毒品行為，故證人劉立之偵查證述，應屬可採。參酌證人
    劉立上開所述，及被告亦供承有將含有LSD成分之毒郵票4張
    交予劉立，則被告與劉立間Instagram對話紀錄，雖未見雙
    方明言購買毒品之種類等詞，惟其內容與證人劉立之偵查證
    述及被告有交付含LSD成分毒郵票之供詞相互勾稽，足認被
    告確係販賣含有LSD成分毒郵票予劉立。被告辯稱:我是代購
    毒品云云，顯係飾卸之詞，不足採信，辯護人辯護稱:被告
    所為係幫助施用等語，亦與上開證據資料不符，難為有利於
    被告之認定。
㈣、另被告辯稱:我沒有獲利，沒有營利意圖等語，惟販賣毒品罪
    ，係以行為人意圖營利而為販入或賣出毒品，為其要件；與
    販賣規模、動機無涉；其實際上是否因而獲利，以及所獲之
    利益究竟是來自販入、賣出價差、毒品數量折扣，均非所問
    。又販賣毒品係違法行為，非可公然為之，而毒品亦無公定
    價格，係可任意分裝增減分量及純度，且每次買賣之價格、
    數量，亦隨時依雙方之關係深淺、資力、需求量、對行情之
    認知、來源是否充裕、查緝是否嚴緊、購買者被查獲時供述
    購買對象之可能風險之評估等因素，而異其標準，機動調整
    ，非可一概論之。實務上販賣之利得，除非經行為人詳細供
    出所販賣之毒品之進價及售價，且數量俱臻明確外，實難察
    得其交易實情，然販賣者從價差或量差中牟利，方式雖異，
    惟其販賣行為意在營利則屬同一。從而，舉凡「有償交易」
    ，除足以反證行為人確係另基於某種非圖利本意之關係外，
    通常尚難因無法查悉其精確之販入價格，作為是否高價賣出
    之比較，諉以無營利之意思，而阻卻販賣犯行之追訴。 (最
    高法院109年度台上字第5138號判決意旨參照)。
㈤、稽諸證人劉立於偵查中證稱:我與黃浩翔不算是好朋友，是共
    同朋友相約出來時才會聊天，平常不會透過IG聊天，我只有
    跟他買這1次，應該是他傳訊息前，我們有碰面，碰面時有
    提到他有毒郵票等語(見偵5557號卷第79頁)，與被告於偵查
    中供稱:：2、3年前透過朋友的朋友介紹認識，平常就是去
    聽樂團時會遇到，還有朋友約聚會時會碰到，不太會透 過
    手機通訊軟體聯絡，交情普通等語(見偵5557號卷第88頁)互
    核相符，由此可見被告與證人劉立並非熟稔，應可採信。至
    證人劉立於本院審理時改稱:我和黃浩翔認識6、7年，我們
    有共同興趣，喜歡音樂、漫畫、美食，有喜歡的東西會推薦
    給對方，我以前有拍攝一些MV，有時候缺人，黃浩翔會來幫
    我們當演員，雖然我跟黃浩翔不是每週會碰面的朋友，但我
    跟黃浩翔是每個月會跟朋友一起聚會聊天，依我和黃浩翔的
    交情，我覺得他會免費為我服務或處理事務，包含買賣毒品
    ，我是單純請黃浩翔幫我拿毒品，我在偵查中說和他交情普
    通，當時我不確定那些問題的意思，我自己覺得把黃浩翔跟
    我的關係變疏遠一些，可能會幫到他等語(見本院卷第131、
    133頁)，然證人劉立於偵查中經檢察官告知應據實陳述及偽
    證處罰之效果後，依法具結，在自由意志已不受干擾之情形
    下，由檢察官以開放式詢問，仍斬釘截鐵表示:我是看對話
    紀錄才想起來我確實有跟暱稱「浩翔」的黃浩翔購買毒郵票
    ，並且是以1張700元的價錢購買，我確定這個對話是我跟黃
    浩翔的對話，這個對話內容不可能在講漫畫等語(見偵5557
    號卷第80頁)，足見證人劉立於偵查中所為之陳述，概係出
    於自由意志所為而具任意性，參以證人於偵訊時，較接近案
    發時點，衡情對於事件始末記憶較為清晰，較能為完整陳述
    ，且無機會就案情與他人討論勾串，受外界影響程度較低，
    較無需權衡利害得失或來自被告方面之壓力，故斯時所為陳
    述，應較趨於真實，顯較其於本院審理時面對被告所為之證
    述，客觀上具有較可信之特別情況，應認證人劉立於偵查中
    所述向被告購賣含有LSD成分之毒郵票等語，較為可採。證
    人劉立於本院審理時翻異前詞，顯屬迴護被告所持辯解，當
    不可採，而無從為有利於被告之認定。因一般民眾普遍認知
    ，毒品價格非低、取得不易，且毒品之非法交易，向為政府
    查禁森嚴且重罰不寬貸，衡諸常情，倘非有利可圖，殊無甘
    冒持有毒品遭查獲、重罰之極大風險之理。審諸被告與劉立
    既非至親，彼此亦無特殊情誼或深厚交情，當被告得知劉立
    需求毒品，衡諸常人趨吉避凶之情，理應將藥頭介紹予劉立
    ，抑或帶領劉立認識藥頭，任由其等自行交易毒品，被告捨
    此不為，反而獨自將毒品售予劉立，益徵被告係藉由販賣毒
    品從中牟利；此外，復無證據可認被告係基於同一價量委買
    或轉售，依照上揭說明，足認被告販賣含有LSD成分之毒郵
    票予劉立，主觀上確有賺取價差或量差之營利意圖。被告辯
    稱:沒有營利意圖云云，應係事後推諉之詞，要無可採。
㈥、辯護人雖聲請傳喚「謝允臻」作證，欲證明該人為被告毒品
    之來源，被告係以原價將含有LSD成分之毒郵票轉讓予劉立
    ，並無賺取價差之營利意圖(見本院卷第93頁)，辯護人雖陳
    報該人之任職地址，惟該地址因查無此人而無法送達，又被
    告無法確認毒品來源者之真實姓名，亦無相關聯絡資料可供
    法院查證，應屬不能調查之證據，自無調查之必要，附此敘
    明。
㈦、綜上，本案事證明確，被告犯行洵堪認定。
二、論罪科刑
㈠、LSD為第二級毒品，毒品危害防制條例第2條第2項第2款有明
    文規定。是核被告所為，係犯毒品危害防制條例第4條第2項
    之販賣第二級毒品罪。被告販賣前持有LSD之低度行為，應
    為高度之販賣行為所吸收，不另論罪。
㈡、同為販賣第二級毒品之人，其原因動機不一，犯罪情節亦未
    必相同，或為大盤毒梟，抑或屬中、小盤者，甚至僅是吸毒
    者間為求互通有無之少量交易者亦有之，縱同屬販賣第二級
    毒品之行為，所造成危害社會之程度自屬有異，然此類犯罪
    之法定最低本刑均屬一致，難謂盡符事理之平，於此情形，
    倘依其情狀處以相當徒刑，即足生懲儆之效，並可達防衛社
    會之目的，自可依行為人客觀之犯行與主觀之惡性加以考量
    其情狀，是否存有可憫恕之處，適用刑法第59條規定酌量減
    輕其刑，期使個案裁判之量刑，能妥適恰當，以符合比例原
    則。查被告販賣含有第二級毒品LSD成分之毒郵票，交易對
    象僅劉立1人，販賣數量為4張，販毒所得僅2,800元，以其
    犯罪情節而論，惡性尚非重大不赦，又無證據足以證明被告
    為大量走私進口或長期販賣毒品之所謂「大盤」之販毒者，
    其惡性及犯罪情節核與大毒梟有重大差異，如不論其犯罪情
    節輕重，遽處以販賣第二級毒品罪之法定本刑即10年以上有
    期徒刑或無期徒刑，誠屬情輕法重，過於嚴苛，難謂符合罪
    刑相當性及比例原則，更無從與大盤毒梟之惡行有所區隔，
    爰依刑法第59條規定，就被告所犯販賣第二級毒品罪，予以
    酌量減輕其刑。
㈢、以行為人責任為基礎，審酌被告明知LSD屬於第二級毒品，使
    用容易成癮，足以損害身心，仍販售他人以牟利，非法助長
    毒品流通，戕害國民健康，進而影響社會治安，顯見危害重
    大，又堅決否認犯罪，並提出不實抗辯，難認已有悔意，犯
    後態度未見良好，所為實有不該。酌及各該犯罪之動機、目
    的、手段、販賣毒品數量及所獲利益；兼衡被告智識程度為
    高職畢業，目前擔任電子零件貿易商，家庭經濟狀況小康(
    見本院卷第140頁)等一切情狀，量處如主文所示之刑。
三、沒收
㈠、扣案之行動電話1支（含門號0000000000號SIM卡1枚），係被
    告持以連結社群軟體Instagram，供其作為聯絡販賣毒品之
    用，為被告於偵查中供承在卷(見偵5557號卷第88頁)，故不
    問屬於被告與否，應依毒品危害防制條例第19條第1項規定
    宣告沒收。
㈡、被告販賣第二級毒品，收取2,800元價款等情，業經本院認明
    如前，此犯罪所得雖未據扣案，仍應依刑法第38條之1第1項
    前段、第3項之規定宣告沒收，於全部或一部不能沒收或不
    宜執行沒收時，追徵其價額。
據上論斷，應依刑事訴訟法第299條第1項前段，判決如主文。
本案經檢察官高光萱提起公訴，檢察官林婉儀到庭執行職務。
中　　華　　民　　國　　111 　年　　1 　　月　　27　　日
　　　　　　　　　刑事第十二庭  審判長法　官　李英豪
　　　　　　　　　                    法  官  陳冠中
　　　　　　　　　                    法  官  王令冠
以上正本證明與原本無異。
如不服本判決應於收受送達後20日內向本院提出上訴書狀，並應
敘述具體理由；其未敘述上訴理由者，應於上訴期間屆滿後20日
內向本院補提理由書（均須按他造當事人之人數附繕本）「切勿
逕送上級法院」。
　　　　　　　　　　　　　　　　      書記官　鄭淑丰
中　　華　　民　　國　　111 　年　　1 　　月　　27　　日
附錄本案所犯法條:
《毒品危害防制條例第4條第2項》
製造、運輸、販賣第二級毒品者，處無期徒刑或10年以上有期徒
刑，得併科新臺幣1千5百萬元以下罰金。